臺灣高等法院臺南分院民事判決
109年度上字第363號
上  訴  人  潘明清  
被上訴人    方宏文  0000000000
訴訟代理人  黃温信律師
上列當事人間請求返還所有物事件，上訴人對於中華民國109年1
0月21日臺灣臺南地方法院第一審判決（109年度訴字第807號）
提起上訴，本院於110年4月20日言詞辯論終結，判決如下：
    主      文
上訴駁回。
第二審訴訟費用由上訴人負擔。
    事實及理由
一、被上訴人主張：兩造於民國104年5月22日結婚，婚後居住在
    上訴人所有門牌號碼臺南市○○區○○○路0段00巷00號房屋（下
    稱系爭房屋）。兩造嗣於106年11月15日協議離婚，伊並自
    系爭房屋遷出，惟屋內仍留有伊所有如原判決附表所示之物
    品（下稱系爭物品），伊雖曾向上訴人請求同意入屋取回，
    卻遭上訴人以需撤回兩造另案本院108年度上字第48號所有
    權移轉登記事件之上訴，及交付二年份太陽能設備租金為條
    件，始願讓伊取回。伊因不願撤回上訴，迄今無法取回系爭
    物品。爰依民法第767條第1項規定，請求上訴人返還系爭物
    品。原審為伊勝訴之判決，並無不合。答辯聲明：上訴駁回
    。
二、上訴人則以：被上訴人於離婚遷出系爭房屋後，已分次將其
    所有物品載運完畢，無保留3年多仍未取回之理。又伊婚後
    係應被上訴人要求，將所有收入交由被上訴人管理運用並統
    籌購買家中物品。在婚姻關係存續中，生活中的一般採購、
    零星經費開銷等，金錢、財務方面，大都混充互補支用，此
    為夫妻家庭生活有關經費開銷的常態，系爭物品實際上亦有
    自伊當時交付被上訴人管理之金錢所支出，因此系爭物品並
    非被上訴人個人所有，且被上訴人亦無法提出購買系爭物品
    時所支出之金錢收據；況於兩造協議離婚時，系爭物品價值
    亦有換價折算給被上訴人，伊既已給付完畢，被上訴人卻仍
    請求返還系爭物品，並無理由等語，資為抗辯。上訴聲明：
    （一）原判決廢棄。（二）被上訴人在第一審之訴駁回。
三、不爭執事項：
  ㈠兩造於104年5月22日結婚，婚後居住在系爭房屋，嗣於106年
    11月15日協議離婚。
  ㈡上訴人前以雙方簽立之離婚協議書第1條第2項之附表，起訴
    請求被上訴人應於上訴人給付300萬元之同時，將系爭房屋
    及其坐落臺南市○○區○○段00○00地號土地（下合稱系爭房地
    ）所有權移轉登記予上訴人，案經原法院107年度訴字第105
    5號民事判決駁回上訴人之請求，上訴人不服提起上訴後，
    嗣由本院以108年度上字第48號民事判決廢棄原判決，改判
    被上訴人應將系爭房地所有權移轉登記予上訴人，經被上訴
    人提起上訴，現由最高法院審理中。
  ㈢系爭物品，現仍置放於系爭房屋內。
四、被上訴人主張置於系爭房屋內之系爭物品為其所有，基於所
    有物返還請求權，請求上訴人返還系爭物品，惟為上訴人所
    否認，並以前情置辯。是被上訴人是否為系爭物品之所有權
    人，其依民法第767條第1項之規定，請求上訴人返還系爭物
    品，有無理由？厥為本件應審究之爭點。茲分述如下：
(一)按所有人對於無權占有或侵奪其所有物者，得請求返還之。
    對於妨害其所有權者，得請求除去之。有妨害其所有權之虞
    者，得請求防止之，民法第767條第1項定有明文。
(二)被上訴人主張系爭物品現仍置放於系爭房屋內等情，為上訴
    人所不爭執（不爭執事項㈢），且有照片可參（原審營簡補
    字卷第23至45頁、本院卷第131頁），自堪信為真實。被上
    訴人主張系爭物品為其所有乙情，業據上訴人自承系爭物品
    於購買時，係由被上訴人支付價款等語（本院卷第99頁），
    系爭物品既由被上訴人支付買賣價金，而成立買賣契約，被
    上訴人自屬系爭物品之買受人及所有權人，且不因置於系爭
    房屋而有影響，亦不因兩造已離婚數年，而影響所有權之歸
    屬。且參以上訴人因欲與被上訴人和解，曾委請律師製作之
    和解契約書（原審訴字卷第78頁）第二點記載：「甲方（按
    即上訴人）同意於109年3月15日上午9時30分許，准許乙方
    （按即被上訴人）及所指定之搬運人員進入門牌號碼臺南市
    ○○區○○村○○○路0段00巷00號房地，搬運下列物品：(一）沙
    發一整組、時鐘一個、飲水機一台、掃地機一台、果汁機一
    台、藝術立式燈座三個、六張廚房椅子、崁吊式燈座四個。
    (二）休旅車一部（車號：報廢）、車內現有物品。」等語
    ，核與被上訴人請求返還之系爭物品一致。另證人鄭雅芬證
    稱：109年3月8日被上訴人向伊表示兩造已離婚，其手在痛
    ，故請伊與另外一位朋友黃慧玲前往系爭房屋搬東西，因上
    訴人隔著紗門不願開門，被上訴人請伊幫忙打電話叫警察，
    上訴人於警察來後讓伊等進去，兩造有清點哪些是被上訴人
    買的東西，先去一樓的廚房和客廳，被上訴人說調理機、家
    具、客廳的燈具、時鐘是其所購買，二樓的燈具、立燈及衣
    櫥、三樓的立燈也是被上訴人所買，上訴人均表示同意，伊
    當時負責將兩造同意是被上訴人所購買之東西拍照，原審營
    簡補字卷第23至45頁的照片即是伊當時所拍攝」等語（原審
    訴字卷第208至211頁）。綜上，系爭物品為被上訴人支付價
    金買受，其為所有權人，已堪認定。而參以上訴人委請律師
    製作之和解契約書及證人鄭雅芬之證述，亦可證明系爭物品
    確為被上訴人所有，上訴人曾同意返還，故被上訴人基於所
    有物返還請求權，請求上訴人返還系爭物品，依法自屬有據
    。 
(三)上訴人雖抗辯支付系爭物品之價金係其全部收入交予被上訴
    人，故系爭物品應係兩造共同出資，屬共同生活之開銷云云
    。惟就上訴人交付金錢予被上訴人之事實，上訴人並未舉證
    以實其說，所為抗辯已嫌無據。且兩造並未約定夫妻財產制
    （本院卷第143頁），應以法定財產制為其夫妻財產制，兩
    造對於各自之財產，各有所有權、自為管理、使用、收益及
    處分，有民法第1017條、第1018條可參，故夫或妻各自買受
    之物品，各自擁有所有權，上訴人此部分抗辯，並無理由。
    上訴人另抗辯兩造已離婚數年，被上訴人離開數年又主張系
    爭物品之所有權，並無理由云云，惟如前所述，被上訴人既
    為系爭物品之買受人及所有權人，並不因兩造已離婚數年，
    而影響所有權之歸屬，上訴人此部分抗辯並非可採。上訴人
    復抗辯離婚協議書上記載其支付300萬元後，即取得包含系
    爭房屋內所有物品，系爭房屋內之物品均為其所有云云。惟
    依兩造離婚協議書第(二)點之記載：①財產之歸屬：男方歸
    還參佰萬元于女方並付清後，女方於60日內移轉過戶給男方
    等語（原審訴字卷第54頁），並未記載系爭房屋內所有物品
    均歸屬上訴人，而系爭房屋係屬不動產，屋內之系爭物品為
    動產，屬不同之所有權，尚難以前揭約定，逕認系爭房屋內
    之物品均為上訴人所有，上訴人此部分抗辯同屬無據。  
五、綜上所述，系爭物品為被上訴人所有，被上訴人依民法第76
    7條第1項規定，請求上訴人返還系爭物品，為有理由，應予
    准許。原審為上訴人敗訴之判決，並無不合。上訴論旨指摘
    原判決為不當，求予廢棄改判，為無理由，應駁回其上訴。
六、本件為判決基礎之事證已臻明確，兩造其餘攻擊或防禦方法
    及所用之證據，均不足以影響本判決之結果，爰不逐一論列
    ，附此敘明。
七、據上論結，本件上訴為無理由，依民事訴訟法第449條第1項
    、第78條，判決如主文。
中　　華　　民　　國　　110 　年　　5 　　月　　11　　日
                  民事第四庭    審判長法  官  翁金緞

                                      法  官  藍雅清

                                      法  官  黃義成
上為正本係照原本作成。
不得上訴。
中　　華　　民　　國　　110 　年　　5 　　月　　11　　日
                                      
　　　　　　　　　　　　　　　　　　　書記官  翁倩玉